【裁判字號】    96,上更(一),818
【裁判日期】    970130
【裁判案由】    違反槍砲彈藥刀械管制條例等
【裁判全文】
臺灣高等法院刑事判決             96年度上更(一)字第818號
上  訴  人  臺灣新竹地方法院檢察署檢察官
被      告  甲○○
上列上訴人因被告違反槍砲彈藥刀械管制條例案件，不服臺灣新
竹地方法院93年度訴字第327號，中華民國94年3月3日第一審判
決（起訴案號：臺灣新竹地方法院檢察署93年度偵字第3129號）
，提起上訴，判決後經最高法院撤銷發回更審，本院判決如下：
    主  文
上訴駁回。
    理  由
一、公訴意旨略以：被告甲○○（簡稱被告）因涉及毒品案件經
    法院通緝中，為避免警方查緝，竟於民國（下同）92年12月
    間，在其位於苗栗縣造橋鄉龍昇村13鄰山仔嵿20之1號住處
    ，受綽號「黑猴」之男子（即方意華）委託，未經許可而寄
    藏具殺傷力之改造手槍1支及土造子彈7顆，嗣於93年5月24
    日18時20分許，經警持有法官核發之搜索票在上址扣得上開
    槍彈，因認被告涉犯94年1月26日修正前之槍砲彈藥刀械管
    制條例第11條第4項之未經許可寄藏可發射金屬或子彈具殺
    傷力之槍枝暨同條例第12條第4項之未經許可寄藏子彈罪嫌
    （原起訴意旨認係涉犯未經許可持有具殺傷力之槍枝、子彈
    罪嫌，經公訴人於原審準備程序時變更為上開罪名）等語。
二、訊據被告堅決詞否認上開槍枝、子彈為其所寄藏，辯稱：該
    槍枝子彈是本名為方意華即綽號「黑猴」之人自己拿到鴿舍
    去放，當時方意華說要搬來跟伊一起住，還拿出1支槍說要
    放在伊這裡，被伊拒絕，並叫其帶走，約1星期後，伊在整
    理鴿舍時，看到該槍枝子彈，當時有試圖找方意華但找不到
    人，伊根本沒有同意方意華把槍放在伊這裡，伊發現後想將
    該槍枝丟棄，怕方意華找伊麻煩，亦曾考慮報警，但當時伊
    在假釋中，不敢報警等語。
三、經查，公訴人認被告涉有上開罪嫌，係以警方在被告使用之
    鴿舍內，查扣黑色手提袋內藏手槍1枝、彈匣1個及子彈7顆
    ，經送內政部警政署刑事警察局鑑定結果，該手槍係仿WAL-
    THER廠PPK/S型半自動手槍製造之玩具手槍換裝土造槍管而
    成之改造手槍，機械性能良好，可擊發適用子彈，認具殺傷
    力，另7顆子彈，其中5顆均係由土造金屬彈殼加裝直徑約
    8.0mm金屬彈頭而成之土造子彈，取樣3顆試射，其中2顆可
    擊發，具殺傷力，另2顆係由土造金屬彈殼加裝直徑約7.9mm
    金屬彈頭而成之土造子彈，經取樣1顆試射結果，可擊發，
    具殺傷力等情，有內政部警政署刑事警察局93年6月8日刑鑑
    字第09300113720號槍彈鑑定書在卷可稽（參93年度偵字第
    3129號偵查卷第9頁以下），並有現場現場照片16紙為證又
    訊之被告不否認上開槍彈係在其使用鴿舍查扣，於警詢時供
    稱：「黑猴」半年前說要搬來與伊住，就先把黑色手提袋內
    藏手槍1枝、彈匣1個及子彈7顆放在伊住處，伊於2、3個月
    前將之拿到鴿舍藏放，黑猴寄放上開槍彈伊知情等語（參93
    年度偵字第2092號偵查卷第15頁），於檢察官偵訊時供稱：
    槍彈是一位叫黑猴的，於92年底寄放在伊處，一開始伊不同
    意寄放，他說先放著，等他找到房子再來搬，但是至今他都
    沒有回來找伊，伊也找不到他等語（參參93年度偵字第2092
    號偵查卷第42頁反面），認被告於警詢及偵查中已經自白，
    為檢察官起訴之主要論據。
四、惟按犯罪事實應依證據認定之，無證據不得認定犯罪事實，
    刑事訴訟法第154條第2項，定有明文。又按刑事訴訟法上所
    謂認定犯罪事實之證據，係指足以認定被告確有犯罪行為之
    積極證據而言，該項證據自須適合於被告犯罪事實之認定，
    始得採為斷罪資料。如未能發現相當證據，或證據不足以證
    明，自不能以推測或擬制之方法，以為裁判之基礎。又刑事
    訴訟上證明之資料，無論其為直接或間接證據，均須達於通
    常一般之人均不致有所懷疑，而得確信其為真實之程度，始
    得據為有罪之認定，若其關於被告是否犯罪之證明未能達此
    程度，而有合理性懷疑之存在，致使無從形成有罪之確信，
    根據「罪證有疑，利於被告」之證據法則，即不得遽為不利
    被告之認定，此分別有最高法院29年上字第3105號、40年臺
    上字第86號、76年臺上字第4986號判例可資參照。又按槍砲
    彈藥刀械管制條例中所規定之「寄藏」槍枝或子彈，係指受
    寄他人之槍枝或子彈，代為隱藏而言，故受寄人主觀上係有
    將該受寄之物置於自己實力支配之下之意思存在。
五、經查：（一）被告於警詢中雖有前揭不利於己之供述，惟於
    警詢同時亦供稱：黑猴寄放上開槍彈伊知情，所以伊叫黑猴
    不要搬過來住，並且把黑色手提袋內藏手槍1枝、彈匣1個及
    子彈7顆拿走，但是事後他就沒再與伊聯絡，伊也找不到人
    等語（參93年度偵字第2092號偵查卷第15頁正、反面），如
    將被告於警詢時之上開供述綜合以觀，另參照被告於檢察官
    訊問時強調伊不同意黑猴寄放等語，被告就起訴書所指寄藏
    槍彈之罪名，於警詢上開供詞中仍語帶保留，非為完全犯罪
    之自白。況被告於原審以及本院審理時，堅決否認其曾同意
    黑猴即方意華將上開槍彈寄藏在其住處，辯稱僅因槍彈已經
    黑猴藏放在其上開鴿舍，找不到黑猴，又不敢將槍彈丟棄，
    以免黑猴找麻煩，而一直沒有觸碰等語，已明白否認犯罪，
    是依被告之上開偵查中之供述，尚不得逕行認定被告已為本
    件犯罪之自白；（二）證人方意華於原審94年1月24日審理
    時雖具結證稱：伊認識被告，一般人叫伊「獅郎」，伊女友
    叫伊「阿猴」，被告平時叫伊「阿猴」，伊曾去過被告後龍
    的家，被告後龍的家有養鴿子等語（參原審卷第109頁、第
    110頁），核與被告所稱方意華叫黑猴，均有「猴」字，「
    阿猴」與「黑猴」台語發音亦相類似，堪認被告於警詢稱槍
    彈係黑猴即方意華所有，所指黑猴係方意華並非虛構。雖證
    人方意華於原審證稱：伊不曾拿槍枝、子彈到被告處寄放，
    也沒有去過被告在造橋之住處，從未看過扣案之黑色皮包、
    槍枝、子彈等語（參原審卷第110至111頁），惟證人何新輝
    於原審具結證稱：伊不認識方意華，當天（指94年1月12 日
    ）方意華從嘉義借提回來，伊與方意華在候審室互相談起自
    己的案件，方意華說他借提來開槍砲案件，並提到甲○○，
    要伊轉告甲○○說槍是他拿去的，但是他不要承認，方意華
    問伊說他不承認他自己會不會被判刑，方意華還叫伊傳話給
    甲○○，說槍是他拿去甲○○那裡，放在鳥籠裡，但槍是在
    甲○○那裡找到，所以他不要承認，後來伊有傳話給甲○○
    ，甲○○很生氣等語（參原審卷第126頁至第128頁）。嗣原
    審當庭將上開證人之證詞內容提示並告以意旨，並告知方意
    華其與本案可能有利害關係，依據刑事訴訟法第181條之規
    定，得拒絕證言後，方意華即當庭表示不願作證。經查，原
    審於94年1月12日將方意華借提到院時，僅對方意華為人別
    、借提過程是否順利及是否認識甲○○等訊問，並未訊及本
    案之事實（參原審卷第105頁），惟方意華於當日庭訊後在
    候審室竟能對證人何新輝敘述上列情節，若非方意華曾親身
    經歷或早已對本案之槍枝子彈之事有所知悉，豈會對證人何
    新輝陳述上述內容，是方意華於原審訊問時所為之上開證述
    ，其真實性即屬可疑，不足採信，被告供稱黑猴即為方意華
    ，方意華未經其同意自行將上開槍彈放在被告上開鴿舍，非
    無可能。而證人何新輝之上開證詞，有利於被告，被告於偵
    查中所為不利於自己之供述，亦不足為不利被告認定之依據
    。本件查扣之上開槍彈雖在被告使用之鴿舍查獲，惟被告主
    觀上是否確有受寄黑猴即方意華之槍彈，代為隱藏並置於自
    己實力支配下之犯意，容有合理懷疑；（三）至於檢察官所
    提之查獲現場照片16紙以及內政部警政署刑事警察局93年6
    月8日刑鑑字第09300113720號槍彈鑑定書，至多僅能證明警
    方確有在被告之鴿舍查獲本案具殺傷力之槍枝、子彈，尚難
    證明被告有主觀上有寄藏槍枝子彈之犯意。至於被告嗣後雖
    發現該等槍枝、子彈而未報案，惟查被告當時仍因盜匪等案
    件，在假釋當中，有本院被告前案紀錄表在卷可稽，是被告
    縱已發現槍枝子彈在其鴿舍中，惟為免因此影響自己之假釋
    而未報案，核屬於一般社會上之通念，況被告供述方意華持
    有之手槍、子彈，如被告向警方報案可能遭到方意華報復，
    而害怕未報等情，亦非無稽，故被告雖於發現槍枝、子彈後
    ，未主動向警方報案，亦難認被告因之即有寄藏該槍枝、子
    彈之犯意存在。又因本件並無證據證明被告確有同意方意華
    藏放上開槍彈，自無法僅以其於檢察官訊問時供承：其一開
    始不同意寄放等語，即推測其事後已有同意之意思。況查扣
    之槍彈係放置於被告使用之鴿舍，並非前揭被告住處之頂樓
    ，而係被告住處附近門牌號碼20之6號謝志成住家之頂樓，
    該頂樓之鴿舍可由被告住處頂樓直接通行，不必由謝志成住
    家一樓進入，此有證人謝志成於警詢中供述明白（參93年度
    偵字第2092號偵查卷第26頁正反面），並有照片2張在卷可
    參（參用上卷第32頁），起訴書指警方在被告上開住處查扣
    上開槍彈一節，亦與事實有間，而方意華既與被告認識，亦
    無法排除其於進入被告住宅後自行將上開槍彈藏放在鴿舍之
    可能性。綜上所述，本件警方雖於被告使用之鴿舍查扣上開
    槍彈，惟依上開證據所示，應係黑猴即方意華所有，而被告
    是否有非法寄藏槍枝子彈之主觀犯意，既有合理懷疑，如前
    所述，不能逕認被告有檢察官起訴所指之犯行，此外，復查
    無其他積極證據足以證明被告有何公訴人所指上開犯行，應
    認本件不能證明被告犯罪。
六、原審因而為被告無罪之判決，並無違反經驗法則與論理法則
    ，所為判決，核無違誤。檢察官上訴意旨仍以若非被告同意
    ，該槍枝、子彈不可能放置於鴿舍，又縱被告於方意華寄放
    手提袋之初即為反對之表示，惟其既知悉該手提袋內藏有槍
    彈，且當時亦假釋在外受保護管束，理應潔身自愛報繳槍彈
    ，又警方在鴿舍不僅查獲槍彈，尚查扣大量毒品，被告辯稱
    其已改過自新，亦為卸責之詞等語，指摘原審判決被告無罪
    為不當。惟查，被告自始未同意放置該等槍枝、子彈已如所
    述，自不能僅憑有該等槍彈存在即推測被告同意。又被告未
    主動報案，除如前述害怕遭持槍之人報復外，其亦無法律上
    之義務向警方報告又假釋中如報繳槍彈，依被告之智識程度
    ，亦難期其瞭解因此所生之法律責任。又警方查扣上開槍彈
    同時，雖另查扣疑似第一級毒品海洛英五包，第二級毒品安
    非他命一包等物，惟經送鑑之結果，乃蔗糖、葡萄糖成分之
    物，並非毒品，並經檢察官為不起訴處分，有台灣苗栗地方
    法院檢察官93年度偵字第2322號不起訴處分書在卷可按，檢
    察官之上訴理由，要係就原審依職權行使裁量之事項，任意
    指摘，並未指出積極證據以實其說，為無理由，應予駁回。
據上論斷，應依刑事訴訟法第368條，判決如主文。
本案經檢察官羅松芳到庭執行職務。
中    華    民    國    97    年    1     月    30    日
                  刑事第二十庭  審判長法  官  楊貴雄
                                      法  官  林銓正
                                      法  官  鄧振球
以上正本證明與原本無異。
如不服本判決，應於收受送達後十日內向本院提出上訴書狀，其
未敘述上訴之理由者並得於提起上訴後十日內向本院補提理由書
（均須按他造當事人之人數附繕本）。
                                      書記官  劉有志
中    華    民    國    97    年    1     月    30    日


司法院資訊處製作；財團法人民間司法改革基金會備份。
